臺灣彰化地方法院民事裁定
                                     110年度監宣字第78號
聲  請  人  卓書帆  





相  對  人  卓建仁  

關  係  人  簡秋燕  

            卓書安  

            卓書羽  

            卓士濤  

上列當事人間監護宣告事件，本院裁定如下：
    主    文
宣告卓書帆（男、民國00年00月00日生、身分證統一編號：Z000
000000號）為受輔助宣告之人。
選定卓書帆（女、民國00年0月00日生、身分證統一編號：Z0000
00000號）為受輔助宣告之人之輔助人。
程序費用由受輔助宣告之人負擔。
    理    由
一、聲請意旨略以：相對人卓建仁為聲請人卓書帆之父，近年陸
    續出現失智現象，經員林基督教醫院診斷為：「失智症，伴
    有行為障礙，本態性（原發性）高血壓，伴有腦梗塞之右側
    小腦動脈阻塞或狹窄」，並認定可申請輔助宣告，但聲請人
    及家人均認相對人已不能為意思表示或受意思表示，宜聲請
    監護宣告。又相對人之尊親屬多已謝世，同輩親屬亦少有往
    來或不清楚相對人現狀，加以相對人與親戚間仍有繼承議題
    待處理，是其配偶簡秋燕及子女即聲請人、卓書安、卓書羽
    與卓士濤乃舉行親屬會議後，決議為相對人聲請監護宣告，
    推由聲請人擔任監護人，並由卓書羽擔任會同開具財產清冊
    之人。爰依民法第14條第1項、第1110條、第1111條及家事
    事件法第164條規定，聲請對相對人為監護宣告。如相對人
    未達監護宣告之程度，請依民法第14條第3項規定為輔助宣
    告。
二、按法院對於監護之聲請，認為未達第一項之程度者，得依第
    15條之1第1項規定，為輔助之宣告，民法第14條第3項定有
    明文。次按對於因精神障礙或其他心智缺陷，致其為意思表
    示或受意思表示，或辨識其意思表示效果之能力，顯有不足
    者，法院得因本人、配偶、四親等內之親屬、最近1年有同
    居事實之其他親屬、檢察官、主管機關或社會福利機構之聲
    請，為輔助之宣告，民法第15條之1第1項亦有明文。再按受
    輔助宣告之人，應置輔助人；法院為輔助之宣告時，應依職
    權就配偶、四親等內之親屬、最近1年有同居事實之其他親
    屬、主管機關、社會福利機構或其他適當之人選定一人或數
    人為輔助人；法院為前項選定前，得命主管機關或社會福利
    機構進行訪視，提出調查報告及建議；輔助之聲請人或利害
    關係人亦得提出相關資料或證據，供法院斟酌；法院選定輔
    助人時，應依受輔助宣告之人之最佳利益，優先考量受輔助
    宣告之人之意見，審酌一切情狀，並注意下列事項：㈠受輔
    助宣告之人之身心狀態與生活及財產狀況，㈡受輔助宣告之
    人與其配偶、子女或其他共同生活之人間之情感狀況，㈢輔
    助人之職業、經歷、意見及其與受輔助宣告之人之利害關係
    ，㈣法人為輔助人時，其事業之種類與內容，法人及其代表
    人與受輔助宣告之人之利害關係，民法第1113條之1第1項、
    同條第2項準用第1111條、第1111條之1同有明定。
三、查聲請人主張之事實，業據其提出戶籍謄本、員林基督教醫
    院診斷書為證。又經本院在鑑定人衛生福利部彰化醫院（下
    稱彰化醫院）王鴻松醫師前訊問相對人，相對人雖可正確回
    答姓名、出生年月日、身分證字號等基本資料，並回答簡單
    問題，有本院訊問筆錄在卷可按，但經本院囑託該院為鑑定
    ，鑑定結果認為：「醫學上的診斷：診斷名：血管性失智症
    。障礙程度：輕度」、「日常生活狀況： 1.日常生活活動
    （ADL）：排泄、沐浴、更衣等，需要部分協助；2.經濟活
    動：目前住家裡，無購物行為；3.社會性：除家人外，少與
    他人互動。」、「精神狀態：1.意識／溝通性：意識清楚，
    可以簡單溝通；2.記憶力：短期記憶力受損，記不住剛剛問
    的三樣物品；3.定向力：時間定向力較差（現在是民國50年
    錯誤，無法回答日期，中秋節剛過錯誤）；4.計算能力：尚
    可（30-9=21正確，33-17=15錯誤）；5.理解‧判斷力：差（
    父母已逝，回答很久沒聯絡，口腔癌手術，認為只是腫起來
    ，醫生摸一摸就沒有關係，很快就好）；6.現在性格特徵：
    過去個性外向，現在較少講話。」、「有關判斷能力判定之
    意見：對於管理處分自己財產有給予經常性協助之必要」、
    「回復可能性說明：相對人108年12月30日發生腦梗塞，目
    前日常生活的動作需要部分協助，認知功能較病前明顯退化
    ，記憶較差，回復可能性低。」、「鑑定判定：1.基於受鑑
    定人有精神上之障礙（血管性失智），其程度達輕度，對於
    管理處分自己財產有給予經常性協助之必要，回復之可能性
    低。2.精神障礙（其他心智缺陷）之程度，可為輔助宣告：
    為意思表示或受意思表示，或辨識其意思表示效果之能力，
    顯有不足」等語，有彰化醫院110年8月31日彰醫精字第1100
    500317號函所附成年監護鑑定書在卷可稽，堪認相對人因精
    神障礙或其他心智缺陷，致為意思表示或受意思表示，或辨
    識其意思表示之效果之能力，顯然不足。從而，本件相對人
    雖未達監護宣告之程度，但已符合輔助宣告之要件，是聲請
    人聲請為輔助宣告，為有理由，應予准許，爰宣告相對人為
    受輔助宣告之人。
四、相對人既經輔助宣告，業如前述，揆諸前揭規定，自應為其
    選定輔助人。又依聲請人所提出之親屬團體會議紀錄與戶籍
    謄本，相對人之配偶及其餘3名子女，均同意由聲請人擔任
    相對人之監護人，足見渠等對聲請人具有相當之信任，且關
    係人簡秋燕於本院訊問時，對於聲請人表明擔任輔助人之陳
    述，並無反對意見。本院審酌聲請人為相對人長女，與相對
    人關係密切，且獲得家人信任，認由其擔任相對人之輔助人
    ，應符合相對人之最佳利益，爰依前揭規定選定聲請人為相
    對人之輔助人。
五、另由民法第15條之2之規定可知，受輔助宣告之人並未喪失
    行為能力，且依法並未完全剝奪其財產處分權。再參酌同法
    第1113條之1規定，並無準用同法第1094條、第1099條及第1
    099條之1、第1103條第1項之規定，亦即受輔助宣告人之財
    產，不由輔助人管理，輔助人對於受輔助宣告人之財產，並
    無規定須與經法院或主管機關所指定之人會同開具財產清冊
    。是本件相對人之精神或心智狀況既尚未達應受監護宣告之
    程度，而由本院對相對人為輔助之宣告，業如前述，揆諸上
    開說明，本件自毋庸指定會同開具財產清冊之人，附此敘明
    。
六、爰依家事事件法第177條第2項、第164條第2項，裁定如主文
    。
中華民國110年9月7日
                  家事法庭    法  官  梁晉嘉
以上正本係照原本作成。
如對本裁定抗告，須於裁定送達後10日內向本院提出抗告狀，並
繳納抗告費新臺幣1千元。 
中　　華　　民　　國　  110　　年　 　9  　月　　7　　日
                              書記官  許喻涵